【裁判字號】    88,簡上,61
【裁判日期】    890613
【裁判案由】    賭博
【裁判全文】
臺灣嘉義地方法院刑事判決                          八十八年度簡上字第六一號
    上  訴  人
    即  被  告  甲○○
                乙○○
右上訴人因賭博案件，不服本院嘉義簡易庭八十八年度嘉簡字第二三七號，中華民國
八十八年八月三十日第一審判決（聲請簡易判決處刑案號：臺灣嘉義地方法院檢察署
八十八年度偵字第一五三四號）提起上訴，本院判決如左：
    主  文
上訴駁回。
乙○○緩刑貳年。
    事  實
一、甲○○係嘉義市○○街一五一號翁財記便利商店之負責人，乙○○約自民國八十
    七年七月中旬某日起，受雇於上開商店擔任店員並兼任櫃臺小姐；八十八年一月
    十五日起，甲○○在上開商店之公眾得出入之場所，擺設如附表一所示之電動賭
    博機具，由賭客每次投入十元硬幣至機具內押賭，如押中，賭客可得押賭金一至
    五倍不等之彩票，賭客並得以彩票兌換上開商店內等值之商品，如未押中，則賭
    金歸甲○○取得，以此方法與不特定之多數人賭博財物，並以之為常業。迨同年
    二月十三日下午，計有施盈吉、吳享松、邱先棟、王維義及涂平進等五人至上開
    商店，均向與甲○○有犯意聯絡之乙○○兌換硬幣玩賭；嗣於同日下午五時十分
    許，適施盈吉以贏得之六十四張（原判決誤植為四十六張）彩票，持向乙○○兌
    換商品蕊娜爽身噴霧器二瓶之際，為警當場查獲，並扣得如附表一、二所示之物
    及電動賭博機具內之賭資三萬五千三百六十元。
二、案經嘉義市警察局第二分局報由台灣嘉義地方法院檢察署檢察官偵查起訴。
    理  由
一、訊據上訴人即被告甲○○對於右揭犯罪事實坦承不諱，質之上訴人即被告乙○○
    固不否認任職上開商店及於右開時、地，為賭客兌換硬幣及商品等事實，惟矢口
    否認有何常業賭博之犯行，辯稱：伊平常係擔任會計作帳工作，伊當日僅係代班
    云云。惟按刑法上之共同正犯，係以主觀之犯意及客觀之犯行為觀察標準，其以
    自己犯罪之決意從事於犯罪構成要件該當之行為，固係共同正犯，其縱以幫助他
    人犯罪之決意而從事於犯罪構成要件該當之行為者，亦屬共同正犯（最高法院二
    十五年上字第二二五三號判例參照）；且按刑法上規定之常業罪，只須有賴某種
    犯罪為業之意思，而有事實之表現為已足，不以藉該行業為唯一生存者為必要，
    縱令尚有其他職業，亦無礙成立常業罪（最高法院七十四年度台上字第六五五一
    號判決參照）。經查，上訴人即被告乙○○經警查獲時已任職上開商店約半年，
    而如附表一所示之電動賭博機具自擺設以迄查獲約一月期間，上訴人即被告乙○
    ○均知情之事實，業據伊於警訊（見警卷第十頁背面）及本院調查時（見本院八
    十九年四月二十五日訊問筆錄）分別供證明確，足認伊對上訴人即被告甲○○以
    賭博為常業之事實始終知情而仍繼續任職，且上訴人即被告乙○○經警查獲當天
    ，確係負責兌換硬幣及以彩票兌換商品等之情，亦迭據伊於警訊、偵查及本院審
    理時供述無訛，足認伊就上訴人即被告甲○○之常業賭博犯行知情並已著手為構
    成要件該當行為之分擔；參以上訴人即被告乙○○擔任上開商店「會計小姐工作
    ，有時兼櫃臺小姐」之事實，業據伊於警訊時供述甚詳（見警卷第六頁背面），
    以賭客玩賭必與櫃臺人員兌換硬幣、贏得彩票必與櫃臺人員兌換商品等情觀之，
    衡諸經驗及論理法則，伊對於上訴人即被告甲○○常業賭博犯行（兌換硬幣、商
    品）之分擔，當非僅為警查獲當日為之耳！是上訴人即被告乙○○就上訴人即被
    告甲○○常業賭博之犯行，既屬事先知情並已著手於犯罪構成要件該當之行為，
    揆諸前開判例意旨及說明，上訴人即被告乙○○所辯伊非常業賭博云云，即非可
    採。此外，並有證人即賭客施盈吉、吳享松、邱先棟、王維義及涂平進於檢察官
    偵訊時之證詞、嘉義市警察局第二分局違反社會秩序維護法案件現場紀錄、搜索
    扣押證明筆錄各一紙及扣案如附表一、二所示之物及賭資可資佐證，事證明確，
    上訴人即被告二人共同常業賭博之犯行至堪認定。
二、核上訴人即被告二人所為，均係犯刑法第二百六十七條之常業賭博罪。其二人就
    常業賭博之犯行，有犯意之聯絡及行為之分擔，均為共同正犯。原審依被告於偵
    查中之自白及現存之證據，已足認定被告二人上開犯行，就被告二人犯行部分，
    適用刑法第二十八條、第二百六十七條、第四十一條、第二百六十六條第二項，
    罰金罰鍰提高標準條例第一條前段、第二條之規定，逕以簡易判決分別處被告甲
    ○○有期徒刑四月，被告乙○○有期徒刑三月，並諭知如易科罰金以三百元折算
    一日之折算標準。又以扣案之電動賭博機具九台（均含ＩＣ版）、彩票六十四張
    （原判決誤植為四十六張）、蕊娜爽身噴霧器二瓶及新臺幣三萬五千三百六十元
    均係當場賭博之器具與在賭檯或兌換籌碼處之財物，均併依法宣告沒收。核其認
    事用法尚無不合，量刑亦甚妥適，被告上訴意旨，否認常業賭博犯罪，且以量刑
    過重，任意指摘原判決不當，為無理由，應予駁回。末查，上訴人即被告乙○○
    前未曾受有期徒刑以上刑之宣告，有台灣高等法院被告全國前案紀錄表及台灣嘉
    義地方法院檢察署刑案資料查註紀錄表各一件附卷可憑，其因一時失慮，偶罹刑
    典，事後已深具悔意，經此次偵、審程序及刑之宣告後，當知警惕，信無再犯之
    虞，本院因認暫不執行其刑為當，爰併予以宣告緩刑二年，用啟自新。
三、被告二人經合法傳喚，無正當理由不到庭，爰不待其陳述，逕行判決，附此明
    。
據上論斷，應依刑事訴訟法第三百六十八條、第三百七十一條，刑法第七十四條第一
款，判決如主文。
本案經檢察官王全成到庭執行職務。
中      華      民      國    八十九    年      六      月     十三     日
                            臺灣嘉義地方法院刑事第三庭
                                審判長法  官  趙  文  淵
                                      法  官  康  存  真
                                      法  官  許  兆  慶
右正本證明與原本無異。
本件不得上訴。
中      華      民      國    八十九    年      六      月     十四     日
                                      書記官  洪  麗  惠
附錄本判決論罪之法條：
中華民國刑法第二百六十七條：
以賭博為常業者，處二年以下有期徒刑，得併科一千元以下罰金。


司法院資訊處製作；財團法人民間司法改革基金會備份。
